臺灣臺南地方法院民事裁定　　　　　　　98年度家訴字第77號
抗　告　人
即　被　告　謝楊美
　　　　　　楊三川
相　對　人
即　原　告　楊三益
相　對　人
即　被　告　楊五丑
　　　　　　楊靜心即楊靜女
　　　　　　楊淑清
　　　　　　楊昆原
上列當事人間請求分割遺產事件，抗告人對於本院中華民國100
年3月21日所為之更正裁定提起抗告，本院裁定如下：
    主    文
原裁定撤銷。
原判決原本及正本之「主文」欄第四項「原告楊三益部分之訴訟
費用新臺幣壹拾參萬玖仟參佰元，由兩造依附表二所示應繼分之
比例負擔即如附表三所示。」之記載，應更正為「原告楊三益部
分之訴訟費用新臺幣貳拾壹萬貳仟肆佰貳拾捌元，由兩造依附表
三所示負擔。」
原判決原本及正本之「事實及理由」欄第貳項第五點「本件訴訟
費用，關於原告楊三益部分為139,300元（裁判費137,840元、證
人蕭琇薰之日旅費500元、戶籍謄本與土地謄本之地政規費960元
，合計139,300元，至於證人林朝榮之日旅費640元，係由被告支
付，應由被告負擔），由兩造依附表二所示應繼分之比例負擔即
如附表三所示」之記載，應更正為「本件訴訟費用，關於原告楊
三益部分為212,428元（裁判費210,968元、證人蕭琇薰之日旅費
500元、戶籍謄本與土地謄本之地政規費960元，合計212,428元
，至於證人林朝榮之日旅費640元，係由被告支付，應由被告負
擔），由兩造依利害關係比例，即按兩造因判決所受分配遺產之
價值，占遺產總價值之比例計算之，即如附表三所示。」
原判決原本及正本之「附表三：訴訟費用之負擔」應更正為如本
裁定附表三所示。
抗告費用由相對人負擔。
    理    由
一、抗告意旨略以：本院98年度家訴字第77號判決抗告人應取得
    被繼承人楊新朝遺產之特留分，即應繼遺產的十分之一，但
    對於訴訟費用卻認定應依應繼分比例五分之一負擔訴訟費用
    ，則原審裁定就訴訟費用負擔比例之認定明顯違反民事訴訟
    法第79條之規定，抗告人爰依法提起抗告，請求廢棄原裁定
    等語。
二、按原法院或審判長認抗告為有理由者，應撤銷或變更原裁定
    ，民事訴訟法第490條第1項定有明文。次按因共有物分割、
    經界或其他性質上類似之事件涉訟，由敗訴當事人負擔訴訟
    費用顯失公平者，法院得酌量情形，命勝訴之當事人負擔其
    一部，民事訴訟法第80條之1亦定有明文。
三、經查，關於相對人即原告楊三益部分訴訟（即分割遺產部分
    ），雖係判決相對人即原告楊三益勝訴，惟由敗訴之當事人
    即抗告人即被告楊三川、謝楊美、相對人即被告楊靜心即楊
    靜女、楊淑清、楊昆原、楊五丑負擔訴訟費用顯失公平，本
    院依上開民事訴訟法第80條之1之規定，自得酌量情形，命
    勝訴之相對人即原告楊三益負擔一部分訴訟費用。又本院原
    更正裁定命兩造應按「應繼分之比例」負擔訴訟費用，雖非
    無據，惟兩造就分割遺產部分訴訟之利害關係顯有差異，其
    利害關係之比例又與應繼分之比例不同，則就原告楊三益部
    分之分割遺產訴訟，自宜由兩造按訴訟之利害關係比例即按
    兩造因判決所受分配遺產之價值，占遺產總價值之比例計算
    之，以分擔訴訟費用較為公允，本件抗告自有理由，爰依上
    開規定將原更正裁定撤銷，並裁定變更如主文所示。
四、依民事訴訟法第490條第1項、第78條、第95條，裁定如主文
    。
中    華    民    國   100    年    4     月    8     日
                  家事法庭    法  官  鄭  彩  鳳
上為正本係照原本作成。
如對本裁定抗告，須於裁定送達後10日內向本院提出抗告狀，並
繳納抗告裁判費新臺幣1,000元。
中    華    民    國   100    年    4     月    8     日
                              書記官  陳  世  明
附表三：（訴訟費用之負擔）
┌──┬─────┬──────┬──────────┐
│編號│繼承人姓名│利害關係比例│負擔金額（新臺幣）  │
├──┼─────┼──────┼──────────┤
│1   │楊三益    │609/1000    │  129,369元         │
├──┼─────┼──────┼──────────┤
│2   │楊三川    │33/1000     │  7,010元           │
├──┼─────┼──────┼──────────┤
│3   │楊五丑    │100/1000    │  21,243元          │
├──┼─────┼──────┼──────────┤
│4   │謝楊美    │135/1000    │  28,678元          │
├──┼─────┼──────┼──────────┤
│5   │楊靜心即楊│ 41/1000    │  8,710元           │
│    │靜女      │            │                    │
├──┼─────┼──────┼──────────┤
│6   │楊淑清    │ 41/1000    │  8,709元           │
├──┼─────┼──────┼──────────┤
│7   │楊昆原    │ 41/1000    │  8,709元           │
├──┼─────┴──────┴──────────┤
│備註│訴訟費用：212,428元（裁判費210,968元、證人日旅│
│    │費500元、證物費960元，合計212,428元）         │
└──┴───────────────────────┘
註：兩造利害關係比例，係按兩造因判決所受分配遺產之價值，
    占遺產總價值之比例計算之。
(一)楊三益：609/1000
         【｛（144,500＋62,050＋79,900＋56,100＋71,400＋
          428,400＋130,625＋29,900）×1/5｝＋｛（2,850,
          900＋16,141,500）×7194/10000｝＋｛（1,480,52
          9＋5,319,387）×3597/10000｝】÷26,805,391
          ＝【200,575＋13,663,133＋2,445,930】÷26,805,3
             91
          ＝16,309,638÷26,805,391
          ＝0.609
(二)楊三川：33/1000
         【｛（144,500＋62,050＋79,900＋56,100＋71,400＋
          428,400＋130,625＋29,900）×1/5｝＋｛10,200×
          269/10000｝＋｛（2,850, 900＋16,141,500）×
          269/10000｝＋｛（1,480,529＋5,319,387）×
          269/10000｝】÷26,805,391
          ＝【200,575＋274＋510,895＋182,918】÷26,805,3
             91
          ＝894,662÷26,805,391
          ＝0.033
(三)楊五丑：100/1000
         【｛（144,500＋62,050＋79,900＋56,100＋71,400＋
          428,400＋130,625＋29,900）×1/5｝＋｛10,200×
          7194/10000｝＋｛（1,480,529＋5,319,387）×
          3597/10000｝】÷26,805,391
          ＝【200,575＋7,338＋2,445,930】÷26,805,391
          ＝2,653,843÷26,805,391
          ＝0.100
(四)謝楊美：135/1000
         【｛（144,500＋62,050＋79,900＋56,100＋71,400＋
          428,400＋130,625＋29,900）×1/5｝＋｛10,200×
          1325/10000｝＋｛（2,850, 900＋16,141,500）×
          1325/10000｝＋｛（1,480,529＋5,319,387）×
          1325/10000｝】÷26,805,391
          ＝【200,575＋1,352＋2,516,493＋900,989】÷
          26,805,391
          ＝3,619,409÷26,805,391
          ＝0.135
(五)楊靜心即楊靜女：41/1000
         【｛（144,500＋62,050＋79,900＋56,100＋71,400＋
          428,400＋130,625＋29,900）×1/15｝＋｛10,200×
          404/10000｝＋｛（2,850, 900＋16,141,500）×
          404/10000｝＋｛（1,480,529＋5,319,387）×
          404/10000｝】÷26,805,391
          ＝【66,858＋412＋767,293＋274,717】÷26,805,
          391
          ＝1,109,280÷26,805,391
          ＝0.041
(六)楊淑清：41/1000
         【｛（144,500＋62,050＋79,900＋56,100＋71,400＋
          428,400＋130,625＋29,900）×1/15｝＋｛10,200×
          404/10000｝＋｛（2,850, 900＋16,141,500）×
          404/10000｝＋｛（1,480,529＋5,319,387）×
          404/10000｝】÷26,805,391
          ＝【66,858＋412＋767,293＋274,716】÷26,805,
          391
          ＝1,109,279÷26,805,391
          ＝0.041
(七)楊昆原：41/1000
         【｛（144,500＋62,050＋79,900＋56,100＋71,400＋
          428,400＋130,625＋29,900）×1/15｝＋｛10,200×
          404/10000｝＋｛（2,850, 900＋16,141,500）×
          404/10000｝＋｛（1,480,529＋5,319,387）×
          404/10000｝】÷26,805,391
          ＝【66,859＋412＋767,293＋274,716】÷26,805,
          391
          ＝1,109,280÷26,805,391
          ＝0.041